【裁判字號】    97,交抗,2258
【裁判日期】    971231
【裁判案由】    違反道路交通管理處罰條例
【裁判全文】
臺灣高等法院交通事件裁定            97年度交抗字第2258號
抗   告  人  交通部公路總局新竹區監理所桃園監理站
受 處 分 人  甲○○
                       弄2號.
代  理  人  乙○○
上列抗告人因道路交通管理處罰條例案件，不服臺灣桃園地方法
院，中華民國97年11月4日所為裁定（97年度交聲字第1522號）
，提起抗告，本院裁定如下：
    主  文
原裁定撤銷，發回臺灣桃園地方法院。
    理  由
一、原處分意旨略以：本件異議人即受處分人甲○○於民國95年
    12月27日22時51分許，駕駛車牌號碼3468-FJ號自小客車行
    駛於臺68線12點85公里處時，因行車速限為90公里，惟異議
    人行車速度經測時速達113公里，超過規定最高速限（20公
    里以上未滿40公里），經拍照舉發，嗣因受處分人逾越應到
    案期限60日以上繳納罰鍰，經交通部公路總局新竹區監理所
    逕行裁決，依道路交通管理處罰條例第33條第1項第1款規定
    ，處罰鍰新臺幣（下同）6,000元等情，有新竹縣政府警察
    局97年9月8日竹縣警交字第0970025920號函、新竹縣警察局
    送達證書、交通部公路總局新竹區監理所桃園監理站97年10
    月6日竹監桃字第0970022409號函、交通部公路總局新竹區
    監理所違反道路交通管理事件裁決書等在卷可考。
二、聲明異議意旨略以：異議人從未收到違規通知單，直到監理
    站驗車時，方知有罰單未繳交，亦無收到郵局掛號簽收單。
    伊承認有上開超速行為，但僅該處以3,000元而非6,000元之
    罰鍰。先前之處分顯有錯誤，聲請撤銷原處分云云。
三、查原裁定略以：本件舉發違規通知單係由新竹縣警察局所開
    具，並以大宗郵資之方式交由郵局掛號寄出，然舉發違規通
    知單上受處分人送達地址為「桃園縣八德鄉○○街72巷11弄
    2 號」，此有新竹縣警察局送達證書在卷可佐，然受處分人
    之代理人乙○○於原審調查程序中陳稱，受處分人之應送達
    地址應為「桃園縣八德『市○○○街72巷11弄2號」，而非
    「桃園縣八德『鄉○○○街72巷11弄2號」，且桃園縣內亦
    僅有八德「市」而無八德「鄉」，亦有卷附之桃園縣政府網
    站中對桃園縣內各轄區介紹之網頁附卷足憑。足見本件舉發
    通知單自始顯未合法送達受處分人，舉發之程序即未完成。
    因此，原處分機關不得逕行裁決罰鍰6,000元。綜上，本件
    違規案件之舉發既非合法，依法即無再加以裁罰之餘地。再
    按「違反本條例之行為，自行為成立之日起；行為有連續或
    繼續之狀態者，自行為終了之日起，逾3個月不得舉發。」
    道路交通管理處罰條例第90條前段規定甚明。送達是舉發之
    必要程序，舉發程序是否完成，仍應以舉發之意思表示送達
    於受處分人為必要。本件異議人因並未合法收受前開舉發通
    知單，迄至97年9月18日收受原處分機關之裁決書後，始知
    悉其所有之前開汽車曾於前開時、地被舉發交通違規行為，
    然其違規行為自行為成立之日時起算，顯已逾3個月，原舉
    發機關已無從再行舉發。原處分機關就上開未經合法舉發之
    交通違規案件，逕行裁處異議人行政罰鍰，容有未洽，其裁
    處應予撤銷，並由原審逕為不罰之諭知，固非無見。
四、抗告意旨略以：郵務機關依郵政機關送達訴訟文書實施辦法
    送達，並無因查無此址而退回情形，此與原審所認因無八德
    鄉而未合法送達，實屬有間。且寄存送達本係在當事人未實
    際收受文書情況，當事人既有違反行政義務，懇請鈞院撤銷
    原裁定。
五、本院查：本件舉發違規通知書係新竹縣政府警察局於97年1
    月19日以郵局掛號郵件寄送至車籍地即桃園縣八德「鄉○○
    ○街72巷11弄2號，送達人是否己將違規通知書送達於八德
    「市○○○街72巷11弄2號？送達證書是否黏貼於前揭住所
    ？有無將通知書寄存於郵局，是否生寄存送達效力？原裁定
    以送達證書上地址「鄉」之誤載，即認未合法送達於受處分
    人，有舉發未完成情形等情，似有斟酌餘地。抗告人執上開
    理由抗告難謂無理由。原裁定既有可議，本院應予撤銷發回
    ，由原審詳為調查後更為適法之裁判，以昭慎重。
六、據上論結，應依道路交通案件處理辦法第26條，刑事訴訟法
    第413條前段，裁定如主文。
中    華    民    國    97    年    12    月    31    日
                  刑事第九庭審判長法  官  陳貽男
                                  法  官  許宗和
                                  法  官  何信慶
以上正本證明與原本無異。
不得抗告。
                                  書記官  王嗣瑩
中    華    民    國    97    年    12    月    31    日


司法院資訊處製作；財團法人民間司法改革基金會備份。
